【裁判字號】    90,易,2011
【裁判日期】    900727
【裁判案由】    竊盜
【裁判全文】
台灣台中地方法院刑事判決                          九十年度易字第二一一號
    公  訴  人  臺灣台中地方法院檢察署檢察官
    被      告  丁○○
右列被告因竊盜案件，經檢察官聲請簡易判決處刑（九十年度偵字第二四六八號），
本院臺中簡易庭認不宜依簡易判決處刑，改依通常程序審理，本院判決如左：
    主      文
丁○○攜帶兇器竊盜，處有期徒刑捌月，緩刑肆年。
扣案之伸縮鐮刀貳支沒收。
    事      實
一、丁○○意圖為自己不法之所有，以新台幣（下同）一千元之代價，僱用不知情之
    乙○○（另由台灣台中地方法院檢察署檢察官為不起訴處分），於民國九十年一
    月二十二日八時許，一同駕車至台中縣太平市○○里○○路山田巷十九號之二號
    附近，即行政院農業委員會林務局南投林區管理處埔里事業區第一林班假地號一
    七五號，西北方旁未編號之國有土地上，為丙○○（其竊佔國有土地部分，另由
    台灣台中地方法院檢察署檢察官偵辦中）竊佔國有土地所裁種之檳榔園內，分持
    伸縮鐮刀各一把，著手割下丙○○所有之檳榔而竊取之，計得約五十芎約七千五
    百顆許。得手後於同日十三時許，將所竊得檳榔裝車之際，為警據報而當場查獲
    ，並扣得伸縮鎌刀二把。
二、案經被害人丙○○訴由台中縣警察局霧峰分局報告台灣台中地方法院檢察署檢察
    官偵查起訴。
    理      由
一、訊據被告丁○○固坦承於右竭時、地割取檳榔約八十芎、約一萬二千顆許，惟辯
    稱：伊全部在坐落行政院農業委員會林務局南投林區管理處埔里事業區第一林班
    假地號一七五號，其父戊○○承租之國有土地內，並無越界割取云云。惟查右竭
    事實，業據告訴人丙○○指訴甚詳，並有贓物認領收據、臨檢紀錄、扣押物品清
    單各一紙及照片十四幀在卷足憑，並有被告作案用伸縮鎌刀二把扣案可佐，雖割
    取之數量，合計為八十芎、約一萬二千顆許，現已因混合而無法明確分別計算，
    且已全部砍除，為被告越界割取部分，經告訴人丙○○指訴甚詳，約略如事實欄
    所載之約五十芎約七千五顆之數量。又面向照片上標有紅色漆之檳榔樹界址（案
    發後方標示）右邊即東南方為系爭林班假地號一七五號國有土地，其左邊即西北
    方乃未編號之國有土地，兩塊土地界址不明，且其上均為人遍植檳榔樹之事實，
    業經檢察官、及本院會同行政院農業委員會林務局南投林區管理處台中站人員履
    勘現場，並製有履勘現場筆錄、履勘位置圖各一件及照片、及行政院農業委員會
    林務局南投林區管理處台中站人員、及現場臨檢之警員，履勘現場時製作之履勘
    製圖壹份附卷可證，又經證人即當時到場臨檢之警員二人，分別結證，警員林伯
    龍結證稱：「我到現場時，被告係在界址線外，目前已砍廚子檳榔樹下，另當時
    受僱人乙○○，在界址外割檳榔」，「因當時無測量，所以無法知道係在界址內
    或界址外割取，因今天已測量，故能確定是在界址外割取」。又證人即到場之警
    員甲○○，到庭作證時，法官問：「案發之現場時，現場有一巨石，被告、關係
    人是位於何處？（提示相片、二份勘驗筆錄並告以要旨）」，證人答：「被告當
    時是在界址外，手持檳榔刀，恰好正在割取界址外的檳榔，經我們叫他們上來，
    他們才從界址外上來。被告是從界址外的哪裡上來我不記得了，另一關係人從另
    一邊上來。我們到現場時，被告正在割取界址外的檳榔。界址的右邊，被告有無
    割取檳榔，我不知道，我只注意到被告割取下邊的檳榔。八十芎的檳榔，我們到
    那邊時，他們已經把檳榔放在車上了，我無法判斷，他們在界址內、外各割多少
    檳榔，但可以看到界址外的檳榔樹有新的割痕。當時我有問被告，被告只說他們
    從底下割取八十芎。我站在巨石那裡往下看，界址外的檳榔樹數目較多，界址內
    的較少」等語。是被告與受僱人，確有割取界址外國有林地內，被害人種植之檳
    榔。被告丁○○之父戊○○固提出國有森林用地出租造林契約書，況即便如被告
    丁○○之父戊○○所言，系爭林班假地號一七五號國有土地內一小部分之檳榔樹
    ，為其於七十年向政府承租期間所種植之情為真，惟證人即案發時查獲之警員復
    於偵查、及本院審理時結證稱：伊據報至現場查獲時，丁○○與乙○○各從標有
    紅色漆之檳榔樹界址兩旁走上來，但無法確定左右各為何人，是其二人應均有在
    標示紅色漆之檳榔樹兩旁之檳榔園中，著手割取檳榔等語。足悉，因被告丁○○
    之父戊○○所植之檳榔樹僅有一小部分，而系爭林班假地號一七五號國有土地及
    其旁之未編號之國有土地界址又不明，且其上大部分之檳榔樹係告訴人丙○○所
    植，因此被告丁○○同所僱之不知情被告乙○○割取檳榔樹時，實無由不知可能
    割到告訴人丙○○所有之檳榔樹，而至少有未必故意存在；是雖告訴人丙○○所
    有之檳榔樹亦為竊佔國有土地所植，但無解於被告丁○○竊盜犯行之成立，綜上
    所述，被告丁○○犯行已堪認定。
二、核被告所為係犯刑法第三百二十一條第一項第三款之加重竊盜罪嫌。被告自己親
    自實施竊盜外，被告利用不知情之受僱人張世中部分，屬間接正犯。爰審酌被告
    之犯罪動機、手段、所生危害，等一切情狀，量處如主文所示之刑，以資懲儆。
    又被告未曾受有期徒刑以上刑之宣告，有卷附台灣台中地方法院檢察署刑案資料
    查註紀錄表、本院被告全國前案紀錄表各一紙可按，渠因一時失慮，致罹刑典，
    經此偵審程序及刑之宣告後，應知戒慎，信無再犯之虞，本院因認所宣告之刑以
    暫不執行為適當，併予宣告緩刑四年，用啟自新。被告用以竊盜之其中伸縮鐮刀
    一把，係被告丁○○所有，且供犯罪所用之物，為被告供承在卷，併依刑法第三
    十八條第一項第二款規定，併予諭知沒收，其中另一支伸縮鐮刀為乙○○所有，
    有臨檢紀錄可證，爰不予宣告沒收，併予明。又公訴意旨另以：被告在行政院
    農業委員會林務局南投林區管理處埔里事業區第一林班假地號一七五號內國有土
    地上，先前已由丁○○之父戊○○向政府承租，但業於八十七年十一月十四日到
    期，（尚未補辦續租手續）而為丙○○竊佔所裁種之檳榔園內，分持伸縮鐮刀各
    一把，著手割下丙○○所種植之檳榔而竊取之，計與上開有罪部分共八十芎約一
    萬二千顆許。本院查：按不動產之出產為尚未分離者，為該不動產之部分；又有
    收取天然孳息權利之人，其權利存續期間內，取得與原物分離之孳息，為民法第
    六十六條第二項、第七十條所明文規定；又甲在乙所有地內侵權種植其出產物，
    當然屬於乙所有（最高法院三十一年上字第九五二號、二十九年上字第四○三號
    、四十八年臺上字第一○八六號判例參照）系爭南投林區管理處埔里事業區第一
    林班假地號一七五號國有土地，為被告丁○○之父戊○○向行政院農業委員會林
    務局南投林區管理處所承租之國有土地，已由丁○○之父戊○○提出國有森林用
    地出租造林契約書及讓渡契約書各一件，以證明系爭林班假地號一七五號國有土
    地為其所承租，並於偵查中稱：丙○○乃侵占伊所承租之系爭林班假地號一七五
    號國有土地，並在其上種植檳榔樹，而系爭林班假地號一七五號國有土地內，一
    小部分之檳榔樹，則為伊於七十年向政府承租期間所種植的，故伊子丁○○所割
取者，應為伊家所植之檳榔，而非丙○○所種者，除一小部分之檳榔樹，為戊○○向政府承租期間所種植外，在該假地號一七五號國有土地內，另由丙○○竊占
    之系爭林班假地號一七五號國有土地，並在其上種植檳榔樹部分，依上開民法第
    六十六條規定及上開判例所示，被告丁○○之父戊○○自有收取權，而被告奉其
    父戊○○之命前往割取，並非法所不許，此部分犯罪構成要件不該當，因之此部
    分與有罪部分有實質上裁判裁判上一罪關係，爰不另為無罪之諭知，併此敘明。
三據上論斷，應依刑事訴訟法第四百五十二條、第二百九十九條第一項前段，刑法
第三百二十一條第一項第三款第三十八條第一項第二款、第七十四條第一款，判決
如主文。
中      華      民      國    九十      年      七      月   二十七     日
                              臺灣臺中地方法院刑事第七庭
                                      法  官  黃  松  竹
右正本證明與原本無異。
如不服本判決，應於判決送達後十日內向本院提出上訴狀，上訴於臺灣高等法院臺中
分院( 須附繕本 )。
                                      書記官
中      華      民      國    九十      年      七    月   二十七     日
附錄論罪科刑之法條︰
刑法第三百二十一條：犯竊盜罪而有左列情形之一者，處六月以上五年以下有期徒刑
︰
三攜帶兇器而之者。


司法院資訊處製作；財團法人民間司法改革基金會備份。
